最　高　行　政　法　院　裁　定
　　　　　　　　　　　　　　　　　　 96年度裁字第02938號
上　訴　人　甲○○
被 上訴 人　財政部臺北市國稅局
代　表　人　凌忠嫄
上列當事人間因綜合所得稅事件，上訴人對於中華民國96年1月
12日臺北高等行政法院95年度簡字第577號判決，提起上訴，本
院裁定如下：
　　主  文
上訴駁回。
上訴審訴訟費用由上訴人負擔。
　　理  由
一、按對於適用簡易程序之裁判提起上訴或抗告，須經本院許可
    ，且該許可以訴訟事件所涉及之法律見解具有原則性者為限
    ，行政訴訟法第235條定有明文。所謂訴訟事件涉及之法律
    見解具有原則性，係指該事件所涉及之法律問題意義重大，
    而有加以闡釋之必要情形而言，如對於行政命令是否牴觸法
    律所為之判斷，或就同類事件所表示之法律見解與其他高等
    行政法院或本院所表示之見解互相牴觸，有由本院統一法律
    上見解或確認其見解之必要情形屬之。
二、上訴人民國91年度綜合所得稅結算申報，經被上訴人核定綜
    合所得總額為新臺幣（下同）2,088,013元，淨額為1,308,3
    90元，補徵稅額56,384元。上訴人就原核定否准其列報之列
    舉扣除額：房屋租金支出11,500元及增列本人及其配偶源自
    大正系統股份有限公司（下稱大正公司）及臺灣網易科技股
    份有限公司（下稱台灣網易公司）營利所得計182,080元不
    服，申請復查，經95年2月14日財北國稅法字第0950204122
    號復查決定（下稱原處分）結果未獲變更，提起訴願，亦遭
    駁回，上訴人仍不服，遂提起本件行政訴訟。原判決以：（
    一）營利事業之公司以未分配盈餘增資，而配發股票予股東
    ，該取得股票之股東，實現此營利所得之時點，一般咸認係
    配發股票之年度，而無爭議；至於所得數額之計算，則有三
    種不同之標準：1.股票面額。2.資產淨值（指按財務會計原
    則所編製之「資產負債表」中股東權益欄之數額）。3.市價
    ：乃直接以每股股票在市場上之價格來決定其所得。由於增
    資之結果，會使與股票面額相當的財產利益自公司移轉予股
    東，所以用增資配發之股票面額來計算其當年度所得，合情
    合理。至於超越此部分之金額，不問是資產淨值或市價，由
    於尚未實現，均不得列為當年度之所得。（二）又由於以未
    分配盈餘增資，而配發股票予股東者，須以公司有未分配盈
    餘為前提，且以擬分配盈餘之數額（即擬增資之數額）除以
    10元（面額）決定該次擬分配之股數（即擬增資之股數），
    再依其與已發行股數間之比例，計算股東每股得配發之股數
    ，是未分配盈餘增資配發之股票於發行當時，應具有面額上
    之價值。至於該股票本身之價值若干，是否因增資後，其股
    價因除權而遭稀釋，甚至一段時日後，公司因故經營不善乃
    至倒閉，因增資而取得之股票股價大幅下跌，均不影響股東
    於該增資股票發行分配當時取得等於或大於面額之營利所得
    之事實。（三）至於行為時促進產業升級條例第16條固設有
    股票股利緩課之制度，即公司以其未分配盈餘增資，其股東
    因而取得之新發行記名股票，免予計入該股東當年度綜合所
    得額；其股東為營利事業者，免予計入當年度營利事業所得
    額課稅之規定，然而該條同時規定上開緩課須以該未分配盈
    餘增資供下列之用者始足當之：「一、增置或更新從事生產
    、提供勞務、研究發展、品質檢驗、防治污染、節省能源或
    提高工業安全衛生標準等用之機器、設備或運輸設備者。二
    、償還因增置或更新前款之機器、設備或運輸設備之貸款或
    未付款者。三、轉投資於第8條所規定之重要事業者。」本
    件系爭增資股票既非在上開用途之列，則自無上開緩課股票
    股利規定之適用。綜上所述，上訴人之主張，尚無可採，原
    處分認事用法並無違誤（上訴人就房屋租金支出扣除額部分
    ，並未具體表明不服之理由，原審法院核該部分亦尚無違誤
    ），訴願決定遞予維持，亦無不合，上訴人徒執前詞，訴請
    撤銷，為無理由，應予駁回。
三、上訴意旨略以：促進產業升級條例固於88年12月31日修正為
    無緩課之規定，惟大正公司係於88年11月9日獲經濟部工業
    局（88）二字0000000000號核准投資計畫至92年11月5日，
    符合當時促進產業升級條例第16條所定之增置或更新從事生
    產，研究發展等項。基於法律變更應適用從新從輕原則，本
    件上訴人自仍得適用88年12月31日新法修正前之促進產業升
    級條例第16條之規定。為此，請求廢棄原判決，並撤銷訴願
    決定及原處分，或發回台北高等行政法院更為審理等語。經
    核上訴意旨係提出原審所未主張之新證據，惟本院核屬法律
    審，對該新證據無從審酌。另促進產業升級條例第16條規定
    業於88年12月31日修正為無緩課規定，本件既屬91年所分配
    之股票股利，自不得適用該條例，原審判決核無違誤，上訴
    意旨指摘原判決不當，並無其他涉及法律見解具有原則性，
    而需由本院加以闡釋之必要。故上訴人提起上訴，不合首揭
    規定，自不應許可，其上訴難謂合法，應予駁回。
四、依行政訴訟法第249條第1項前段、第104條、民事訴訟法第
    95條、第78條，裁定如主文。
中　　華　　民　　國　　96　　年　　11　　月　　22　　日
                    最高行政法院第二庭
                        審判長法官　鄭　淑　貞
                              法官  黃　合　文
                              法官　吳　明　鴻
                              法官　鄭　小　康
                              法官　帥　嘉　寶
以  上  正  本  證  明  與  原  本  無  異
中　　華　　民　　國　　96　　年　　11　　月　　22　　日
　　　　　　　　　　　　　　　書記官　郭　育　玎
